臺灣高等法院民事判決
108年度重訴字第21號
原      告  乙○○ 
            甲○○  
            己○○ 原名己○○


            丁○○ 
兼前二人之
法定代理人  戊○○    住同上                            共      同
訴訟代理人  李漢鑫律師
被      告  鄭瑞強  
訴訟代理人  關維忠律師
複  代理人  廖大鵬律師
            劉君豪律師
上列當事人間請求侵權行為損害賠償事件，原告提起刑事附帶民
事訴訟，經本院刑事庭裁定移送前來（108年度重交附民字第3號
），本院於109年6月9日言詞辯論終結，判決如下：
    主      文
被告應給付原告乙○○新臺幣壹佰零貳萬伍仟捌佰陸拾壹元，及自
民國一百零八年二月二日起至清償日止按週年利率百分之五計算
之利息。
被告應給付原告甲○○新臺幣壹佰壹拾壹萬玖仟陸佰肆拾元，及自
民國一百零八年二月二日起至清償日止按週年利率百分之五計算
之利息。
被告應給付原告戊○○新臺幣貳佰貳拾參萬壹仟捌佰壹拾柒元，及
自民國一百零八年二月二日起至清償日止按週年利率百分之五計
算之利息。
被告應給付原告己○○新臺幣壹佰捌拾陸萬壹仟零玖拾陸元，及自
民國一百零八年二月二日起至清償日止按週年利率百分之五計算
之利息。
被告應給付原告丁○○新臺幣壹佰玖拾伍萬肆仟伍佰陸拾肆元，及
自民國一百零八年二月二日起至清償日止按週年利率百分之五計
算之利息。
原告其餘之訴駁回。
訴訟費用由原告乙○○、甲○○各負擔百分之五，原告戊○○負擔百分
之二十、原告己○○、丁○○各負擔百分之十五，餘由被告負擔。
本判決第一項所命給付，於原告乙○○以新臺幣參拾肆萬壹仟玖佰
元為被告供擔保後，得假執行。但被告如以新臺幣壹佰零貳萬伍
仟捌佰陸拾壹元為原告乙○○預供擔保，得免為假執行。
本判決第二項所命給付，於原告甲○○以新臺幣參拾柒萬參仟貳佰
元為被告供擔保後，得假執行。但被告如以新臺幣壹佰壹拾壹萬
玖仟陸佰肆拾元為原告甲○○預供擔保，得免為假執行。
本判決第三項所命給付，於原告戊○○以新臺幣柒拾肆萬參仟玖佰
元為被告供擔保後，得假執行。但被告如以新臺幣貳佰貳拾參萬
壹仟捌佰壹拾柒元為原告戊○○預供擔保，得免為假執行。
本判決第四項所命給付，於原告己○○以新臺幣陸拾貳萬元為被告
供擔保後，得假執行。但被告如以新臺幣壹佰捌拾陸萬壹仟零玖
拾陸元為原告己○○預供擔保，得免為假執行。
本判決第五項所命給付，於原告丁○○以新臺幣陸拾伍萬壹仟元元
為被告供擔保後，得假執行。但被告如以新臺幣壹佰玖拾伍萬肆
仟伍佰陸拾肆元為原告丁○○預供擔保，得免為假執行。
原告其餘假執行之聲請駁回。 
    事實及理由
一、原告主張：被告於民國107年1月31日19時10分許，駕駛車牌號碼000-0000號自用小貨車（下稱系爭貨車），沿宜蘭縣三星鄉上將路5段（下稱上將路5段）由東往西方向行駛（由大洲往三星方向），欲前往該路段89號，通過富貴一路時，發現已超越目的地，即於路口停等，再朝右後方倒車進入富貴一路，欲自富貴一路由北往南方向行駛以左轉彎。惟其自富貴一路起駛行經無號誌之上將路5段交岔路口時（下稱系爭交岔路口），疏未注意上將路5段係幹道，富貴一路係支道，支道車應禮讓幹道車優先通行，未先停等禮讓幹道車先行，即貿然駛入該交岔路口，待行至該交岔路口中間分向線處，發現右方有沿上將路5段西往東行駛之某不詳自用小客車，為讓該車先行通過，竟將駕駛之系爭貨車停於交岔路口，阻斷上將路5段由東往西之車道形成路障，被害人丙○○騎乘車牌號碼000-0000號重型機車（下稱系爭機車）適沿上將路5段由東往西行至系爭交岔路口，見狀閃避不及，因而人車倒地受傷，經送醫後仍不治死亡（下稱系爭事故）。原告乙○○、甲○○、己○○、丁○○及戊○○（下合稱原告，如單指其一即以姓名稱之），依序為丙○○之父、母、子、女及配偶，丙○○為負扶養義務之人，分別受有扶養費新臺幣（下同）70萬9,769元、86萬6,066元、320萬3,651元、351萬5,211元、463萬9,528元之損害，且精神上受有極大之痛苦，依序各得請求慰撫金100萬元、100萬元、200萬元、200萬元、250萬元，戊○○另受有支出丙○○之喪葬費用41萬3,500元之損害等情。爰依侵權行為法律關係，求為命被告給付乙○○170萬9,769元、甲○○186萬6,066元、己○○520萬3,651元、丁○○551萬5,211元、戊○○755萬3,028元，及加計法定遲延利息之判決。並聲明：被告應給付乙○○170萬9,769元、甲○○186萬6,066元、己○○520萬3,651元、丁○○551萬5,211元、戊○○755萬3,028元，及均自起訴狀繕本送達翌日起至清償日止，按年息5%計算之利息。並願供擔保，請准宣告假執行。
二、被告則以：伊駕駛系爭貨車行經富貴一路準備左轉至上將路
    5段時，確有遵守支線道禮讓主線道車輛先行之規定，於系
    爭交岔路口停等再駛入交岔路口，伊貨車已在系爭交岔路口
    內，等於支線車已經進入系爭交岔路口，並無支線道未讓幹
    線道之過失，且丙○○距離交岔路口還有至少30公尺，其因酒
    後駕車及超速行駛，以致機車失控而跌倒滑行，並撞擊系爭
    貨車左前車輪處，就系爭事故之發生有重大過失，伊並無任
    何過失。縱認伊有過失，丙○○於事故當時飲用酒類騎乘機車
    ，就系爭事故之發生與有過失，應免除或減輕伊之賠償責任
    。又己○○及丁○○之扶養費用，應由丙○○及戊○○二人平均負擔
    。又戊○○107年2月11日於個人臉書網頁動態消息頁面內容記
    載，其當日要求丙○○趕快回家，導致丙○○明知飲用酒類，仍
    執意酒後駕車，是戊○○就系爭事故之發生與有過失。另原告
    請求之精神慰撫金過高，應予酌減等語，資為抗辯。並答辯
    聲明：㈠原告之訴駁回。㈡如受不利判決，願供擔保，請准宣
    告免為假執行。
三、經查：被告經營汽車維修廠，107年1月31日晚間，其駕駛維
    修完成之系爭貨車沿上將路5段東往西方向行駛（由大洲往
    三星方向），行經上將路5段通過富貴一路時，發現已超越
    目的地（即上將路5段89號），乃於路口停等，並朝右後方
    倒車進入富貴一路，欲自富貴一路由北往南方向行駛以左轉
    彎前往上將路5段89號，惟自富貴一路起駛入無號誌之上將
    路5段交岔路口中間分向線處時，發現右方適有沿上將路5段
    西往東行駛之某不詳自用小客車，為讓該車先行通過，即將
    系爭貨車止停在該交岔路口，阻斷上將路5段由東往西之車
    道，形成路障，適有丙○○飲酒後（酒測值為0.31MG/L）騎乘
    系爭機車，沿上將路5段由東往西行至上開無號誌交岔路口
    ，丙○○雖急停煞車但重心不穩失控後，人車倒地滑行並撞擊
    止停在該交岔路口中之系爭貨車左前車輪處，因而受有頭部
    外傷併顱底骨折、胸部挫傷併多處肋骨骨折及大量血胸氣胸
    、骨盆骨折及脾臟撕裂傷等傷害，經送醫急救，不治死亡。
    被告因本件過失致死案件，經本院108年度交上訴字第18號
    刑事判決被告犯過失致人於死罪，處有期徒刑6月確定等情
    ，為兩造所不爭執（見本院卷第306頁、第307頁），且有宜
    蘭縣政府警察局三星分局處理相驗案件初步調查報告暨報驗
    單、被害人丙○○之羅東聖母醫院診斷證明書及警製道路交通
    事故現場圖、道路交通事故調查報告表(一)、(二)、道路交
    通事故當事人酒精測定紀錄表、道路交通事故肇事人自首情
    形紀錄表、證號查詢汽車駕駛人資料、系爭貨車之車輛詳細
    資料報表、證號查詢機車駕駛人資料、系爭機車之車輛詳細
    資料報表、道路交通事故照片及臺灣宜蘭地方檢察署勘（相
    ）驗筆錄、相驗屍體證明書、檢驗報告書、相驗照片在卷可
    稽（見相字卷第1 頁至第2 頁、第13頁至第20頁、第24頁至
    第42頁、第50頁至第58頁、第65頁至第83頁），並經本院調
    閱臺灣宜蘭地方檢察署107年度調偵字第145號（下稱調偵字
    卷）、臺灣宜蘭地方法院107年度交易字第205號（下稱交易
    字卷）、本院108年度交上訴字第18號（下稱交上訴字卷）
    等卷，查核屬實，洵堪認定。
四、按因故意或過失，不法侵害他人之權利者，負損害賠償責任
    ，民法第184條第1項前段定有明文。次按讓路線，用以警告
    車輛駕駛人前有幹道應減速慢行，或停車讓幹道車先行。視
    需要設於支道路口，或讓路標誌將近之處，在雙車道路面上
    ，依遵行方向設於右側道之中心部位。本標線線型為白色倒
    三角形，如路口未設行人穿越道線者，則加繪兩條平行白虛
    線，間隔30公分，線段長60公分，線寬30公分，間距40公分
    （道路交通標誌標線號誌設置規則第172 條參見）。汽車行
    駛至無號誌或號誌故障而無交通指揮人員指揮之交岔路口，
    支線道車應暫停讓幹線道車先行。未設標誌、標線或號誌劃
    分幹、支線道者，少線道車應暫停讓多線道先行；車道數相
    同時，轉彎車應暫停讓直行車先行；同為直行車或轉彎車者
    ，左方車應暫停讓右方車先行。但在交通壅塞時，應於停止
    線前暫停與他方雙向車輛互為禮讓，交互輪流行駛。亦經道
    路交通安全規則第102 條第1 項第2 款明定。
㈠、原告主張：被告支線道未讓幹線道先行，即貿然左轉，並靜
    止在該交岔路口阻斷上將路5段由東往西之車道形成路障，
    致發生系爭事故，顯有過失，應負侵權行為損害賠償責任等
    語，為被告所否認，並以前詞置辯。經查：
　1.被告於上開時間沿上將路5段由東往西之方向行駛，經過富
    貴一路後，發現行駛過頭，即倒車自右後方進入富貴一路，
    再行起駛。而宜蘭縣○○鄉○○○路○○○路0 段路○○○號誌之交岔
    路口，富貴一路之車道劃有倒三角形讓路線標示，屬支線道
    ，有道路交通事故現場圖、道路交通事故照片可稽（見相字
    卷第14頁、第29頁、第40頁），被告駕駛系爭貨車自富貴一
    路駛入上將路屬支線道車，自應暫停讓行駛於上將路上之幹
    道車先行。又參酌證人陳繼林於警詢及刑事案件一審證稱：
    車禍發生前，其在路邊車內講電話，聽聞煞車聲響而自後視
    鏡查見機車頭燈光線後，該部機車便跌倒滑行，滑行後撞擊
    被告駕駛之自用小貨車，當時被告駕駛之自用小貨車係自交
    岔路口駛出，因對向（即宜蘭縣三星鄉上將路5 段由西向東
    ）車道來車而停在交岔路口中，該部機車跌倒滑行至撞擊被
    告駕駛之自用小貨車之過程，自用小貨車均係靜止狀態。又
    其所處位置距離機車撞擊自用小貨車約20公尺，聽聞機車煞
    車聲並自後視鏡查見機車頭燈光線時，機車與其所處位置距
    離約10公尺，機車在其左後方滑倒再一直滑行至撞擊自用小
    貨車等語（見相字卷第11頁至第12頁、交易字卷第101 頁至
    第102 頁），被告於警詢中亦自承：伊沒有注意到路面有無
    停、讓、倒三角讓路標線、速限標誌或其他標誌等語（見相
    字卷第5 頁），足徵被告駕駛系爭貨車自富貴一路駛入上將
    路5 段無號誌，但車道劃有倒三角形讓路線標示之交岔路口
    時，其屬支道車，本應暫停讓幹道車先行，詎其因未暫停讓
    幹道車先行，即貿然駛入交岔路口，行至中間分向線時，復
    止停在交岔路口中妨害交通形成路障，造成丙○○騎乘機車沿
    上將路5 段屬幹道由東向西行駛時，見狀急煞失控倒地滑行
    ，再撞及系爭貨車左前車輪處，導致死亡。又被告於警詢已
    自承：「當時沒有下雨，路面狀況正常（路面乾燥），交通
    流量順暢，視線看的清楚（發生事故路口處沒有路燈，但距
    離事故現場比較遠處有一盞路燈）。沒有障礙物。沒有交通
    號誌設施」等語（見相字卷第5 頁），足見事發時該路口並
    無視線不良之情形。則被告疏未注意富貴一路係屬支線道，
    及確認上將路5 段幹線道左右兩側是否均無來車，即貿然行
    駛穿越，待駛至上將路5 段中間分向線位置時，又將駕駛之
    車輛停下，完全阻斷上將路5 段由東往西方向之路段形成路
    障，違反道路交通安全規則第102條第1項第2款規定，造成
    行駛上將路5 段東往西方向之丙○○駕駛之機車閃避不及，急
    停煞車失控，致生系爭事故，堪認有違反基於首揭道路交通
    安全規則所生注意義務之過失情事。至於被告雖執證人陳繼
    林之證述辯稱：丙○○於事故發生當時，距離交岔路口至少還
    有30公尺，因其超速駕駛機車，致煞車不及，發生系爭事故
    云云。證人陳繼林或稱：伊距離事故地點約10至20公尺云云
    （見相字卷第44頁），或稱：伊距離機車撞到系爭貨車距離
    近20公尺等語，或稱：伊聽到煞車聲第一時間從後視鏡發現
    死者機車位置跟其停車講電話位置相距大約10公尺左右（見
    交易字卷第101頁反面），惟未及於丙○○騎乘機車倒地開始
    滑行位置至系爭貨車位置之距離之事。此外其對丙○○超速駕
    駛一節，並未提出任何證據資料以實其說。是被告辯稱，事
    故當時丙○○距離交岔路口至少還有30公尺，因丙○○超速駕駛
    ，煞車不及肇事云云，自嫌無據。
　2.又丙○○因被告上開違反道路交通安全規則之行為，急停煞車
    重心不穩失控後，人車倒地滑行並撞擊止停在該交岔路口中
    之系爭貨車左前車輪處，經送醫後不治死亡，足見被告前揭
    過失行為與丙○○死亡間，具有相當因果關係。原告主張：被
    告對於系爭事故之發生有過失，應負侵權行為損害賠償責任
    等語，應屬可採。　
　3.被告前揭行為為肇事原因，業經交通部公路總局基宜區車輛
    行車事故鑑定會及交通部公路總局車輛行車事故鑑定覆議會
    認定無訛，有交通部公路總局臺北區監理所107 年3 月16日
    北監基宜鑑字第1070027371號函附之交通部公路總局基宜區
    車輛行車事故鑑定會基宜區0000000 案鑑定意見書及交通部
    公路總局107年5月28日路覆字第1070051937號函附之交通部
    公路總局車輛行車事故鑑定覆議會覆議意見書（覆議字第00
    00000 號）附卷足憑（見相字卷第85頁至第87頁、調偵字卷
    第9 頁至第11頁）。至於丙○○於事發時血液中酒精濃度超過
    法定標準，其駕駛普通重型機車行經無號誌交岔路口，未減
    速慢行，作隨時停車之準備等情，僅涉其就損害之發生或擴
    大應否同負過失責任，被告過失責任並不因丙○○前揭違規行
    為而解免。是被告執此謂伊無過失云云，並無可採。
㈡、原告得請求被告賠償之項目及金額為何？
　　按不法侵害他人致死者，對於支出醫療及增加生活上需要之
    費用或殯葬費之人，亦應負損害賠償責任。被害人對於第三
    人負有法定扶養義務者，加害人對於該第三人亦應負損害賠
    償責任。不法侵害他人致死者，被害人之父、母、子、女及
    配偶，雖非財產上損害，亦得請求賠償相當之金額。民法第
    192條第1項、第2項、第194條分別定有明文。
　1.殯葬費用：　 
　　戊○○主張丙○○因系爭事故死亡，其為丙○○支出殯葬費用41萬
    3,500元，以據其提出收據為證（見本院卷第253頁），為被
    告所不爭執（見本院卷第385頁）。戊○○此部分請求，核屬
    可採。
　2.扶養費用：　
　  按直系血親相互間互負扶養之義務。受扶養權利者，以不能
    維持生活而無謀生能力者為限。前項無謀生能力之限制，於
    直系血親尊親屬，不適用之。夫妻互負扶養之義務，其負扶
    養義務之順序與直系血親卑親屬同，其受扶養權利之順序與
    直系血親尊親屬同，民法第1114條第1 款、第1117條、第11
    16條之1定有明文。
　⑴乙○○、甲○○及戊○○，依序為丙○○之父、母及配偶，有戶籍謄
    本附卷可稽（見重交附民卷第17頁），丙○○為負扶養義務之
    人，乙○○、甲○○及戊○○主張分別受有扶養費70萬9,769元、8
    6萬6,066元、463萬9,528元損失，為被告所不爭執（見本院
    卷第385頁、第315頁、第319頁），則乙○○、甲○○及戊○○請
    求被告給付扶養費70萬9,769元、86萬6,066元、463萬9,528
    元，應屬有據。
　⑵己○○、丁○○為丙○○之子、女，有戶口名簿附卷可稽（見重交
    附民卷第18頁），丙○○為負扶養義務之人，己○○、丁○○自事
    發之時至成年之時止，扶養費金額依序為320萬3,651元、35
    1萬5,211元，為被告所不爭執。又負扶養義務者有數人而其
    親等同一時，應各依其經濟能力，分擔義務，民法第1115條
    第3項定有明文。而丙○○生前擔任泥水工，係家庭經濟來源
    ，顯有扶養能力，戊○○自陳事發之時因操持家務、照顧幼兒
    ，而無暇外出工作，然現任職超商門市，月薪2萬3,800元（
    見本院卷第327頁、第329頁），審酌其並無因智識程度或身
    體健康方面問題以致喪失營生及維持生活能力之情事，經濟
    能力與丙○○尚屬相當，應可與之平均負擔未成年子女之扶養
    義務。是己○○、丁○○因丙○○死亡所受之扶養費損失，依序為
    160萬1,826元（計算式：3,203,651÷2＝1,601,826，元以下4
    捨5入，下同）、175萬7,606元（計算式：3,515,211÷2＝1,7
    57,606）。
　3.非財產上損害部分：
　　乙○○、甲○○、戊○○、己○○、丁○○分別為丙○○之父母、配偶、
    子女，與被害人均屬至親關係，因本件車禍，乙○○、甲○○突
    遭喪子之痛，白髮人送黑髮人，戊○○痛失終身伴侶及生活依
    靠，己○○、丁○○尚年幼即不幸喪父，頓失家庭支柱，蒙受精
    神上無可彌補之巨大痛苦，其等請求被告賠償非財產上損害
    ，自屬有據。本院斟酌乙○○係高職畢業，現從事農作零工，
    名下少許財產，甲○○高職畢業，現無工作，名下無財產及所
    得，戊○○為國中肄業，現擔任超商門市人員，名下無財產，
    己○○、丁○○尚年幼，名下無財產及所得，被告高中畢業，有
    乙級汽車修理證照，經營汽車修理業，月收入4至5萬元，名
    下有多筆不動產及車輛等情，業據兩造陳述在卷，並有兩造
    之稅務電子閘門財產所得調件明細表在卷可稽（見本院卷第
    291頁、第297頁至第299頁、外放限閱卷第5頁至第42頁），
    並考量被告與丙○○就系爭事故之發生俱有過失，與雙方之社
    會、經濟地位等一切情狀，認原告因本件事故所受非財產上
    損害，乙○○、甲○○各為100萬元，己○○、丁○○各為150萬元，
    戊○○為200萬元，應屬適當。　　
　4.綜上，乙○○、甲○○、戊○○、己○○、丁○○因系爭事故所受之損
    害額依序為170萬9,769元（計算式：709,769＋1,000,000＝1,
    709,769）、186萬6,066元（計算式：866,066＋1,000,000＝1
    ,866,066）、705萬3,028元（計算式：413,500＋4,639,528＋
    2,000,000＝7,053,028）、310萬1,826元（計算式：1,601,8
    26元＋1,500,000＝3,101,826）、325萬7,606元（計算式：1,
    757,606＋1,500,000＝3,257,606）。
㈢、按損害之發生或擴大，被害人與有過失者，法院得減輕賠償
    金額，或免除之，民法第217 條第1 項定有明文。又被害人
    之父、母、子、女及配偶請求賠償相當金額之權利，如係基
    於侵權行為之規定而發生，自不能不負擔直接被害人之過失
    ，倘直接被害人於損害之發生或擴大與有過失時，依公平之
    原則，亦應有民法第217 條第1 項過失相抵規定之適用。法
    院對於酌減賠償金額至何程度，應斟酌雙方原因力之強弱與
    過失之輕重以定之（最高法院73年台再字第182號判決先例
    、88年度台上字第2867號判決意旨參照）。
　1.被告駕駛系爭貨車，行經劃有倒三角型讓路線之無號誌交岔
    路口左轉彎，支幹道未暫停讓幹道車先行，仍貿然駛入上將
    路5段後，復止停在交岔路口中，妨害交通，形成路障，致
    丙○○閃避不及，急煞失控，人車倒地滑行後撞擊系爭貨車，
    經送醫急救，仍不治死亡，堪認被告前揭違規之過失駕駛行
    為為系爭事故之肇事主因，至於丙○○有飲用酒類後騎乘機車
    ，行經無號誌交岔路口，未減速慢行等違反道路交通安全規
    則第94條第3項、第114條第2項規定之行為，雖亦為肇事原
    因（交通公路總局車輛行車事故鑑定覆議會鑑定結果參見）
    ，惟被告支幹道未暫停讓幹道車先行，仍貿然駛入上將路5
    段後，復止停在交岔路口中，形成路障，阻隔富貴一路往來
    通行，致丙○○駕駛機車行經該處，因突遭被告駕駛之系爭貨
    車於上將路5段中間分向線處止停，完全阻斷由東往西方向
    路段，形成路障，閃避不及，急停煞車失控，人車倒地滑行
    後撞擊系爭貨車，是丙○○前揭違規行為，應屬肇事次因。綜
    觀被告、丙○○就造成系爭事故原因力之強弱與過失程度之輕
    重，堪認被告前揭行為對於造成系爭事故之原因力較強，應
    負擔60％之過失責任，丙○○應負40％之過失責任，從而，被告
    辯稱：丙○○就系爭事故與有過失，應減輕其40％之賠償金額
    ，為有理由。
  2.原告戊○○就系爭事故之發生，並無過失：
　　至戊○○於107年2月11日個人臉書網頁動態消息頁面雖記載：
    「...我恨自己當天為什麼要袮趕著回來...我知道袮是怕我
    生氣，...趕著回來」等語（見本院卷第107頁），惟此事後
    抒發情緒之感言，無從證明系爭事故客觀上係因戊○○前揭言
    語而生。是被告辯稱：戊○○當日要求丙○○趕快回家，導致丙
    ○○明知飲用酒類，仍執意酒後駕車，以致肇事，核屬主觀臆
    測之詞，不足採信，其進而稱戊○○就系爭事故之發生與有過
    失云云，尚無可採。
㈣、據此，乙○○、甲○○、戊○○、己○○、丁○○因系爭事故所受之損
    害額依序為170萬9,769元、186萬6,066元、705萬3,028元、
    310萬1,826元、325萬7,606元，應承擔丙○○40％之責任，依
    序所得請求損害賠償金額應為102萬5,861元（1,709,769元×
    60％＝1,025,861）、111萬9,640元（1,866,066元×60％＝1,119
    ,640），423萬1,817元（7,053,028元×60％＝4,231,817），1
    86萬1,096元（3,101,826元×60％＝1,861,096），195萬4,564
    元（3,257,606元×60％＝1,954,564）。末按保險人依本法規
    定所為之保險給付，視為被保險人損害賠償金額之一部分；
    被保險人受賠償請求時，得扣除之，強制汽車責任保險法第
    32條定有明文。查戊○○已受領本件強制汽車責任保險金200
    萬元一情，業據其陳述在卷（見本院卷第279頁），且為兩
    造所不爭執（見本院卷第307頁），經扣除後，戊○○得請求
    之賠償金額為223萬1,817元（計算式：4,231,817－2,000,00
    0＝2,231,817）。　
五、綜上所述，乙○○、甲○○、戊○○、己○○、丁○○本於侵權行為之
    法律關係，請求被告依序給付102萬5,861元、111萬9,640元
    、223萬1,817元、186萬1,096元、195萬4,564元，及均自起
    訴狀繕本送達被告翌日即108年2月2日（見重交附民卷第35
    頁）起至清償日止，按週年利率5%計算之利息，為有理由，
    應予准許，逾此範圍之請求，則屬無據，應予駁回。又兩造
    分別陳明願供擔保，請准宣告假執行或免為假執行，關於原
    告勝訴部分，經核並無不合，爰分別酌定相當擔保金額，併
    予准許。至原告受敗訴判決部分，其假執行之聲請即失所依
    據，應併予駁回。
六、本件事證已臻明確，兩造其餘之攻擊或防禦方法及所用之證
    據，經本院斟酌後，認為均不足以影響本判決之結果，爰不
    逐一論列，附此敘明。
七、據上論結，本件原告之訴為一部有理由，一部無理由，依民
    事訴訟法第79條、第85條第1項、第463條、第390條第2項、
    第392條第2項，判決如主文。
中　　華　　民　　國　　109 　年　　6 　　月　　23　　日
                  民事第七庭    
                      審判長法  官  周玫芳
                            法  官  李昆曄
                            法  官  王育珍
正本係照原本作成。
兩造（乙○○、甲○○合併上訴利益需逾新臺幣150萬元）如不服本
判決，應於收受送達後20日內向本院提出上訴書狀，其未表明上
訴理由者，應於提出上訴後20日內向本院補提理由書狀（均須按
他造當事人之人數附繕本）上訴時應提出委任律師或具有律師資
格之人之委任狀；委任有律師資格者，另應附具律師資格證書及
釋明委任人與受任人有民事訴訟法第466 條之1第1項但書或第2
項（詳附註）所定關係之釋明文書影本。如委任律師提起上訴者
，應一併繳納上訴審裁判費。
中　　華　　民　　國　　109 　年　　6 　　月　　23　　日

  　　　　　　　　　　　　　書記官  簡曉君
  　　　　　　　　　　　　　
附註：
民事訴訟法第466條之1（第1項、第2項）：
對於第二審判決上訴，上訴人應委任律師為訴訟代理人。但上訴
人或其法定代理人具有律師資格者，不在此限。
上訴人之配偶、三親等內之血親、二親等內之姻親，或上訴人為
法人、中央或地方機關時，其所屬專任人員具有律師資格並經法
院認為適當者，亦得為第三審訴訟代理人。